最　高　行　政　法　院　裁　定　　　　　　　　　　九十一年度裁字第五六七號
　　抗　告　人　乙○○○
　　相　對　人　高雄縣政府稅捐稽徵處
　　代　表　人　甲○○
右抗告人因與相對人高雄縣稅捐稽徵處間土地稅法事件，對於中華民國九十年三月二
十九日高雄高等行政法院八十九年度訴字第九三○號裁定提起抗告，本院裁定如左︰
　　主  文
抗告駁回。
抗告訴訟費用由抗告人負擔。
　　理  由
一、按抗告法院認抗告為不合法或無理由者，應為駁回抗告之裁定，行政訴訟法第二
    百七十二條準用民事訴訟法第四百九十二條第一項定有明文。
二、本件抗告意旨略謂：本件台灣省政府八十八年六月十一日八八府訴一字第一五三
    六二二號訴願決定之送達係在現行訴願法及行政訴訟法施行前為之，原裁定適用
    當時尚未施行之現行訴願法第四十七條第三項及行政訴訟法第七十二條第一項、
    第二項規定認定該訴願決定合法送達，適用法規違誤；吳秀鳳並非抗告人之同居
    人或受僱人或願代為收受而居住於同一住宅之主人，吳秀鳳以傑笙育樂事業有限
    公司（以下簡稱傑笙公司）印戳收受該訴願決定，其效力不及於抗告人。原裁定
    認該訴願決定已合法送達，顯有適用法規不當之違法，據此理由，裁定駁回抗告
    人在原審之訴，自屬違背法令，請求廢棄原裁定，發回原審法院等語。
三、相對人以：台灣省政府八十八年六月十一日八八府訴一字第一五三六二二號訴願
    決定已於八十八年六月十六日由抗告人之受僱人吳秀鳳代為收受送達，傑笙公司
    是由抗告人等家族成員組成，依民事訴訟法第一百三十七條規定，該訴願決定已
    由抗告人之受僱人吳秀鳳代為收受送達，已發生送達之效力，抗告人逾期未提出
    再訴願，已確定在案，抗告人不得再對之提起爭訟。吳秀鳳係傑笙公司之受僱人
    ，傑笙公司是由抗告人等家族成員組成，傑笙公司之營業事務所與抗告人同址，
    由同址之傑笙公司代收，送達已生效，則抗告人針對同一法律關係於行政爭訟確
    定後，再提起復查，顯已違反一事不再理以駁回，自無不合，抗告人復對之提起
    抗告，難謂合法，應予駁回等語。
四、原裁定以：『一、按「訴願自機關之行政處分書或決定書達到之次日起，應於三
    十日內提起之。」為修正前訴願法第九條第一項所明定，若逾越此三十日之不變
    期間而提起訴願，即為法所不許。「此項規定，於再訴願準用之。」亦為同法第
    二十七條所規定。如經過此項不變期間未提起訴願或再訴願，其原處分即屬確定
    ，當事人不得對同一事件，再依訴願程序有所爭執。有前行政法院五十七年判字
    第三二○號判例可參。二、本件原告（即抗告人，下同）前於民國七十五年、七
    十六年間，因買賣取得高雄縣大社鄉○○○段七○之九、七○之七、七○之一、
    七○之一一地號四筆農地，原申准依農業發展條例規定免徵土地增值稅；嗣後經
    分割為二十一筆，並經被告（即相對人，下同）於八十六年十二月二日會同農林
    及地政機關人員實地勘查，查獲系爭土地早已全部供原告擔任代表人之傑笙遊樂
    園使用，乃依土地稅法第五十五條之二第一項第三款規定，就系爭七○之九地號
    土地，按原免徵土地增值稅額一九、二四九元，處以二倍之罰鍰，其餘二十筆無
    免徵額，則分別處以取得時申報移轉現值百分之二罰鍰，合計處以罰鍰總額四○
    五、八五六元。原告不服，申請復查，未獲變更，提起訴願，經遭駁回。原告收
    受台灣省政府八十八年六月十一日，八八府訴一字第一五三六二二號訴願決定書
    之日期為八十八年六月十六日，此有訴願文書郵務送達證書附於訴訟卷可稽，核
    計其提起再訴願之三十日法定不變期間，應自八十八年六月十七日起算，因原告
    設籍於台灣省高雄縣，扣除在途期間七日後，至八十八年七月二十三日屆滿。惟
    原告未於法定期間內提起再訴願，是本件關於土地增值稅罰鍰之行政爭訟已告確
    定。嗣被告於行政救濟事件確定後，重新開立違章案件罰鍰繳款書送達原告，原
    告復就同一法律關係再度提出復查，經被告以程序未合駁回其復查在案，核此復
    查決定性質上應僅屬被告就同一事件所為拒絕處分之意思表示，不能認有新處分
    之存在。原告雖係對於被告不予受理之通知提起訴願，應認原告對之提起訴願者
    ，仍為被告前開業經確定之處分，揆諸前揭說明，於法不應准許。三、至原告雖
    主張其從未接獲前開台灣省政府八十八年六月十一日，八八府訴一字第一五三六
    二二號訴願決定書，並否認上開訴願文書郵務送達證書簽收人吳秀鳳係其受僱人
    。惟查原告與訴外人傑笙育樂事業有限公司同設址於高雄縣大社鄉○○村○○路
    水哮巷二之十號，原告且為該公司股東兼董事，有該公司經濟部公司執照影本及
    原告起訴狀在卷可資參照，依卷附台灣省政府郵寄送達該府八十八年六月十一日
    ，八八府訴一字第一五三六二二號訴願決定書之掛號函件送達證書所示，受送達
    人欄蓋有傑笙育樂事業有限公司之印戳，並經吳秀鳳於其上簽收在案，該吳秀鳳
    係傑笙育樂事業有限公司受僱人，亦有吳秀鳳八十七、八十八年度綜合所得稅各
    類所得資料查詢單附於原處分卷可佐。按「送達於住居所、事務所、營業所或機
    關所在地不獲會晤應受送達人者，得將文書付與有辨別事理能力之同居人、受僱
    人或願代為收受而居住於同一住宅之主人。」、「送達於住居所、事務所、營業
    所或不獲會晤應受送達人者，得將文書賦予有辨別事理能力之同居人或受僱人」
    ，行政訴訟法第七十二條第一項、第二項定有明文，又此項規定於訴願程序準用
    之，此觀訴願法第四十七條第三項規定可明。本件前開訴願決定書既經與原告同
    址之上開公司代收在案，揆諸上開送達規定，依法已發生送達之效力；況查，原
    告有關本件行政救濟文書之送達，如第一次、第二次復查決定書、本次訴願決定
    書，向皆由該傑笙育樂事業有限公司代為收受，有各該公文書郵寄送達證書附於
    原處分卷及訴願卷可考；足認本件前開八八府訴一字第一五三六二二號訴願決定
    書之送達應屬合法。則原告針對同一法律關係於行政爭訟確定後，再提起復查，
    顯已違反一事不再理之原則，而屬不合法，訴願決定、再訴願決定就程序上予以
    駁回，自無不合，原告復對之提起行政訴訟，難謂合法，應予駁回。其實體上之
    主張，已無審究之必要，併與明。」為由，依行政訴訟法第一百零七條第一項
    第十款裁定駁回抗告人在原審之訴。經查：（一）、相對人抗辯台灣省政府八十
    八年六月十一日八八府訴一字第一五三六二二號訴願決定已於八十八年六月十六
    日由抗告人之受僱人吳秀鳳代為收受送達，吳秀鳳係傑笙公司之受僱人，傑笙公
    司是由抗告人等家族成員組成，依民事訴訟法第一百三十七條規定，該訴願決定
    已由抗告人之受僱人吳秀鳳代為收受送達，已發生送達之效力等語。但抗告人係
    自然人，而傑笙公司係法人，兩者為不同之權利義務之主體，不可混淆，則吳秀
    鳳究屬抗告人之受僱人，或是傑笙公司之受僱人，或者同時受僱於抗告人及傑笙
    公司，尚不可由吳秀鳳係傑笙公司之受僱人，而推論出吳秀鳳亦係抗告人之受僱
    人。（二）、相對人抗辯台灣省政府八十八年六月十一日八八府訴一字第一五三
    六二二號訴願決定已於八十八年六月十六日送達，惟現行之行政訴訟法第七十二
    條第一項、第二項及訴願法第四十七條當時仍未施行，而原裁定卻適用當時尚未
    施行之各該規定認定該訴願決定由法人傑笙公司代為收受送達，為合法送達，即
    有未洽。（三）、本件抗告人曾就相對人對其處罰鍰四○五、八五六元，表示不
    服，申請復查，經相對人於八十七年九月十九日八七高縣稅法字第八四二五四號
    復查決定維持原處分，抗告人對之不服，提出訴願，為抗告人於八十九年一月四
    日所具之訴願書載明，且經台灣省政府八十八年六月十一日八八府訴一字第一五
    三六二二號訴願決定駁回在案，抗告人雖對於台灣省政府八十八年六月十一日八
    八府訴一字第一五三六二二號訴願決定之送達是否合法有爭執，亦僅是該訴願決
    定之送達是否合法之問題，影響該事件是否已確定以及是否須再行送達之問題，
    但對於業經實體上復查決定之原罰鍰處分，當不得再對之重復申請復查。本件抗
    告人對業經實體上復查決定之原罰鍰處分重復申請復查，於法自有未合。原審雖
    非以此理由駁回抗告人在原審之訴，惟與抗告人在原審之訴應予駁回之裁判結果
    初無二致，仍應認本件抗告為無理由，應予駁回。
三、依行政訴訟法第二百七十二條、第一百零四條、民事訴訟法第四百九十二條第一
    項、第九十五條、第七十八條，裁定如主文。
中　　華　　民　　國　　九十一　　　年　　　六  　　　月　　 二十一 　　日
                    最 高 行 政 法 院  第 三 庭
                                審 判 長 法  官　　　葉　振　權
                                         法  官      林　家　惠
                                         法  官　　　吳　錦　龍
                                         法  官　　　劉　鑫　楨
                                         法  官　　　吳　明　鴻
右  正  本  證  明  與  原  本  無  異
　　　　　　　　　　　　　　　　　　　　 法院書記官　陳  盛  信
中　　華　　民　　國　　九十一　　　年　　　六　　　　月　　二十一　　　日
